臺灣臺北地方法院民事裁定　　　　　　 96年度勞小上字第2號
上　訴　人　甲○○
　　　　　　　　　　　　2樓
訴訟代理人　周彥憑律師
被上訴人　　台北市停車管理處
法定代理人　乙○○
上列當事人間給付退休金差額事件，上訴人對於中華民國95年12
月27日本院臺北簡易庭95年度北勞小字第82號第一審判決提起上
訴，本院裁定如下：
    主      文
上訴駁回。
第二審訴訟費用新台幣壹仟伍佰元由上訴人負擔。
    事實及理由
一、被上訴人法定代理人原為鄭俊明，嗣變更為乙○○，業經被
    上訴人聲明承受訴訟，核無不合，應予准許。
二、按對於小額程序之第一審裁判之上訴或抗告，非以其違背法
    令為理由，不得為之；上訴狀內應記載上訴理由，表明(一)原
    判決所違背之法令及其具體內容，(二)依訴訟資料可認為原判
    決有違背法令之具體事實，民事訴訟法第436條之24第2項、
    第436 條之25分別定有明文。所謂判決有違背法令，乃指判
    決不適用法規或適用不當，不包括法院認定事實之職權行使
    ，為同法第468 條所明定，此亦為小額事件之上訴程序所準
    用(民事訴訟法第436條之32第2項參照)。而以判決有不適用
    法規或適用不當為上訴理由時，其上訴狀或理由書應有具體
    之指摘，並揭示該法規之條項或內容，若係成文法以外之法
    則，應揭示該法則之旨趣，倘為司法院解釋或最高法院之判
    例，則應揭示該判解之字號或其內容，如依民事訴訟法第46
    9條所列第1款至第5款理由提起上訴時 (第6款未準用，參照
    民事訴訟法第436 條之32第2項規定)，其上訴狀或理由書應
    揭示合於該條款之事實，上訴理由狀如未依此項方法表明者
    或係對原審認定事實之職權行使加以指摘，均難認為已對原
    判決之違背法令有具體之揭示，其上訴自難認為合法（最高
    法院71 年台上字第314號判例參照）。又小額事件之上訴程
    序，不得以民事訴訟法第469條第6款之「判決不備理由或理
    由矛盾」為由，指摘原判決為違背法令，蓋小額訴訟程序之
    判決書得僅記載主文，而就當事人有爭執事項，僅於必要時
    得加註理由要領而已 (民事訴訟法第436條之18第1項參照)
    ，是小額事件之上訴程序，不得以「判決不備理由或理由矛
    盾」為由，若上訴人以判決不備理由或理由矛盾指摘原判決
    為違背法令，其上訴即難認為合法，均先敘明。
三、次按當事人於第二審程序不得提出新攻擊或防禦方法。但因
    原法院違背法令致未能提出者，不在此限。民事訴訟法第43
    6條之28 定有明文，經審上述規定之立法理由在於貫徹小額
    程序之簡速性，避免因當事人於上訴程序提出新事實及證據
    而延滯訴訟，小額事件之第二審法院原則上應按第一審之訴
    訟資料，審核其訴訟程序及判決內容有無違背法令，乃使當
    事人於第一審言詞辯論終結前未曾提出之訴訟資料，不得再
    行提出，是若小額事件之當事人於第二審法院方提出新的訴
    訟資料，且未釋明其未及時提出係因原審違背法令所致時，
    小額訴訟之第二審法院，即不得加以斟酌，上訴人以已不得
    提出之訴訟資料主張原審有違背該訴訟資料之違法時，亦難
    認其已對原判決之違背法令有具體之揭示，其上訴亦難認為
    合法。
四、本件上訴意旨略以：原審判決以系爭全勤獎金、夜點費、交
    通費用，均未符合「勞務對價性」及「給與經常性」而駁回
    上訴人之起訴，顯有多處違背法令之處，包括：(一)工作獎金
    之「全勤加發數」 (下稱全勤獎金) 部分：上訴人每月領取
    之工作獎金新台幣 (下同) 4,500 元可分為二，一為「獎金
    數」4,000元；一為「全勤獎金」500元。上開「獎金數」發
    給之依據為「臺北市停車管理處公有停車場管理人員工作獎
    金支給要點」 (下稱「工作獎金支給要點」，上訴人於上訴
    時方提出) ，另「全勤獎金」係依據「台北市停車管理處第
    二屆第四次勞資會議結論」（亦係上訴人於上訴時方提出）
    第3 點所核發，亦即「全勤獎金」之發給乃係勞資雙方契約
    之一部，並非依據「工作獎金支給要點」而發給。況上訴人
    領取上開獎金乃自「工作獎金支給要點」發布前即按月領取
    ，更顯見上開獎金實係屬薪資報酬之一部分，原判決以系爭
    全勤獎金之發放經費來源不固定，率認該獎金非工資之一部
    ，顯有適用法則不當之違法。再者，雖「工作獎金支給要點
    」第6 點規定「已依其他規定支領有獎金者，應擇一支領。
    」，惟事實上停車管理處核發工作獎金係依本規定發給，並
    無再有依其他規定核發，此規定為沿襲其他人事管理法規之
    技術規定，不得具此即認係非基於勞務對價性之目的而制定
    。又勞工基於勞務付出所獲取之經常性給予，皆屬勞動基準
    法第2條第3款所定義之工資，故只要係屬工作上之報酬，在
    制度上有經常性者，即得列入平均工資以之計算退休金，「
    全勤獎金」既為經常性給付，自得列入上訴人之平均工資。
    另台北市停車管理處92年5月27日之北市停人字第092329968
    00號函 (下稱系爭函件，亦係上訴人於上訴時方提出) ，肯
    認收費管理員每月領取之工作獎金應納入工資之一部分，然
    被上訴人於計算上訴人退休金之平均工資時，除「本薪、加
    班費、特休加班費」外，亦將上訴人每月「獎金數」 4,000
    元算入上訴人之平均工資，則何以「全勤獎金」卻無法計入
    ，原判決未說明其理由，則有理由不備之違法。(二)夜點費部
    分：系爭夜點費乃上訴人犧牲夜間為雇主服勞務而領取之報
    酬，本具有「勞務之對價」及「經常性之給與」性質，況勞
    工之薪資本即會隨物價漲跌而調整之，系爭爭夜點費於86年
    7月1日起配合物價指數由30元調整為45元，自屬工資之一部
    ，且若依原判決之理論推之，勞工或軍工教人員薪資因「配
    合物價指數」有所調整者，其薪資因調整而增加之部分，則
    與其勞務付出程度不儘相關，亦不得計入報酬之列，此更彰
    顯原判決理由論述難無矛盾之處。又台北市地下停車場為24
    小時營業，收費員分三班輪值，不論輪何值，其日薪資皆為
    1,000 元，僅輪夜班者，被上訴人會多發予收費員45元之夜
    點費，並非如原判決所認定之「每次值夜班僅獲取45元之夜
    點費」，是原判決認定事實亦顯有錯誤。(三)交通費部分：依
    核發員工交通費注意事項第2 條規定，因上訴人為台北市停
    車管理處之收費員，應為編制外臨時人員，本非該注意事項
    之適用對象，原判決以該注意事項作為駁回上訴人之請求之
    依據，顯有適用法則不當之違法云云。
五、經查，本件上訴人對於小額程序之第一審判決提起第二審上
    訴，雖指摘該判決違背法令云云，惟其上述上訴理由中，關
    於主張被上訴人於計算上訴人退休金之平均工資時，除「本
    薪、加班費、特休加班費」外，亦將上訴人每月「獎金數」
    4,000 元算入上訴人之平均工資，則何以「全勤獎金」卻無
    法計入，原判決未說明其理由，有理由不備之違法；勞務付
    出程度不相關者，不得計入報酬之論述矛盾；及台北市地下
    停車場為24夜點費並非如原判決所認定之「每次值夜班僅獲
    取45元之夜點費」，原判決認定事實顯有錯誤云云，或係指
    摘原判決不備理由、理由矛盾或原審認定事實不當，除與民
    事訴訟法第436條之32第2項之規定不合外，亦難認其已對原
    判決之違背法令有具體之揭示，其上訴顯不合法。另其於上
    訴時方提出「工作獎金支給要點」、「台北市停車管理處第
    二屆第四次勞資會議結論」及系爭函件，指摘原判決違背法
    令之上訴理由部分，除上述於上訴時所提之證據，違背民事
    訴訟法第436條之28規定，不得提出，本院無從審酌外，上
    訴人復未具體指明原判決違背何法規之條項或內容，或原判
    決違背何司法院解釋或最高法院之判例，是其上述指摘亦難
    認為合法。又上訴人主張「全勤獎金」屬經常性給予，屬勞
    動基準法第2條第3款所定義之工資；及其為編制外人員，不
    得適用核發員工交通費注意事項云云，亦係就原審依勞動基
    準法認定工資及交通費是否有勞務對價性及經常性給予之證
    據取捨及事實認定之職權行使加以指摘，亦不得謂其已具體
    指摘原判決違背法令，而得認其本件上訴合法。綜上，本件
    上訴意旨並未合法表明上訴理由，其上訴即難認為合法，依
    前揭最高法院判例要旨，應予裁定駁回。
六、本件應支出之訴訟費用為壹仟伍佰元，應由上訴人負擔，爰
    確定如主文第2項所示。
七、據上論結，本件上訴為無理由，依民事訴訟法第436條之 29
    第2款、第436條之32第1項、第2項、第436條之19第1項、第
    449條第1項、第78條，裁定如主文。
中　　華　　民　　國　　96　　年    5　　月　　 25　　日
                 民事第三庭審判長法　官　吳光釗
                                 法  官  曾啟謀
                                 法  官  詹駿鴻
以上正本係照原本作成。
不得抗告
中　　華　　民　　國　　96　　年　　5　　月　　　28 　日
                     　　　　　　書記官　官碧玲
